臺灣彰化地方法院民事裁定             100年度家抗字第22號
抗  告  人  廖蕙萱
相  對  人  洪俊榮
上列當事人聲請酌定子女會面交往方式與期間事件，抗告人對於
中華民國100年5 月17日本院100年度家聲字第68號所為裁定，提
起抗告，本院合議庭裁定如下：
    主  文
原裁定廢棄。
相對人得與兩造所生未成年子女洪嘉鍇（男、民國88年09月13日
出生）及洪嘉璐（女、民國○○年○○月○○日出生）會面及交往之方
式與期間如附表所示。
第一、二審程序費用共新臺幣貳仟元由相對人負擔。
    理  由
一、本件相對人於原審聲請意旨略以：兩造於民國（下同）99年
    1月15日協同辦理離婚登記，並約定兩造所生之未成年子女
    洪嘉鍇（男，民國88年9月13日）及洪嘉璐（女，89年12月
    30 日生）之權利義務均由抗告人行使或負擔，且相對人保
    有永久的探視權。惟至今抗告人均未容許相對人探視未成年
    子女、並接回同宿，有時打電話給未成年子女，抗告人亦拒
    不將電話交給子女接聽，相對人爰依民法第1055條第5項規
    定，請求鈞院酌定於不妨害洪嘉鍇及洪嘉璐之課業及日常
    生活作息之情況，相對人得於每週相對人之休假日上午9時
    至下午8時與該兩名子女會面交往。除前項之期間外，另
    每年寒假期間，相對人得接回該兩名子女同宿5日；暑假期
    間則得接回同宿10日，而各該增加之同住期間，得分開計算
    。另重要節日，如除夕、大年初一、祖先祭日、清明節、端
    午節及中秋節等，相對人得於各該節日之上午9時至下午8時
    與該兩名子女會面交往（由抗告人將兩名子女送到相對人之
    住所）。因考量抗告人工作繁忙及子女之身體健康正在成
    長，故上開會面交往乃子女放學後由抗告人送兩名子女至相
    對人之住所，或由子女洪嘉鍇及洪嘉璐自行到，返家用餐後
    ，再由抗告人接回至抗告人之住所。抗告人如無法正常休
    假，需提前3日告知相對人是否可請假帶兩名子女，不得有
    任何理由推諉。另相對人因工作因素無法固定休假，故每週
    抗告人應主動聯絡相對人何時休假、可與子女會面交往，不
    得拒絕。相對人之休假採輪休、非固定，可能六、七個月後
    才會剛好在六、日休假，又其怕接送子女會違反保護令，故
    希望在保護令期間由抗告人接送子女至相對人之住所，或在
    二林國小旁之二林派出所接送子女。另相對人沒與子女常常
    會面交往，當然會有隔閡等語。
二、本件抗告意旨略以：
（一）原裁定意旨略以：「…本院審酌父母子女親情，源於天性
      ，兩造所生未成年子女洪嘉鍇、洪嘉璐因父母離異，無法
      同時享受完整父、母之愛，已屬無奈，是兩造雖協議將對
      未成年子女洪嘉鍇、洪嘉璐之親權由相對人（即本件抗告
      人廖蕙萱）行使及負擔，但亦不能因此剝奪洪嘉鍇、洪嘉
      璐享有父愛，及聲請人（即本件相對人洪俊榮）對於子女
      照顧撫育之權利，為兼顧子女日後人格及心性之正常發展
      ，及滿足其孺慕之情，以彌補未能同時享有完整父母親情
      之缺憾，本院自有酌定聲請人與子女會面交往及其他培養
      、增進親情處分之必要…惟酌定子女之探視時間，為非訟
      事件，法院有審酌之權利，不受當事人聲明之時間所拘束
      ，爰酌定聲請人（即本件相對人洪俊榮）得探視子女之時
      地、方法如附表所示。」云云，固非無據，惟原裁定對於
      下述事項漏未審酌，致依職權酌定相對人即洪俊榮得探視
      兩造未成年子女洪嘉鍇、洪嘉璐之時地、方法，對兩造未
      成年子女洪嘉鍇、洪嘉璐顯非最佳利益。
（二）按「法院得依請求或依職權，為未行使或負擔權利義務之
      一方酌定其與未成年子女會面交往之方式及期間。」民法
      第1055條第5項本文訂有明文。又「法院為前條裁判時，
      應依子女之最佳利益，審酌一切情狀，參考社工人員之訪
      視報告，尤應注意左列事項：一、子女之年齡、性別、人
      數及健康情形。二、子女之意願及人格發展之需要。三、
      父母之年齡、職業、品行、健康情形、經濟能力及生活狀
      況。四、父母保護教養子女之意願及態度。五、父母子女
      間或未成年子女與其他共同生活之人間之感情狀況。」民
      法第1055條之1亦有明定。再「子女為滿七歲以上之未成
      年人者，法院就前條事件為裁定前，應聽取其意見。」，
      非訟事件法第128條亦有明文。
（三）原審法院就酌定相對人即洪俊榮得探視兩造未成年子女嘉
      鍇、嘉璐之時地、方法，顯未聽取兩造未成年子女嘉鍇、
      嘉璐之意見：兩造未成年子女嘉鍇、嘉璐分別係88年9月
      13日及89年12月30日出生，均早已年滿七歲，分別係年滿
      11歲及年滿10歲之兒童，然原審對於相對人洪俊榮聲請酌
      定與嘉鍇、嘉璐之會面交往時、地之際，並未通知嘉鍇、
      嘉璐表示意見，亦未說明何以無需通知之理由，是原裁定
      顯有不當之處。
（四）原審法院依職權酌定之會面交往方案，遽然要求嘉鍇、嘉
      璐需返家與相對人同宿，顯然未顧慮先前相對人洪俊榮於
      探視未成年子嘉鍇、嘉璐時，種種不當之言行已對嘉鍇、
      嘉璐造成身心上壓力，因而原審酌定之方案對嘉鍇、嘉璐
      產生重大之不利益：
    1.兩造係於協議離婚後之99年1月15日辦理離婚登記在案，
      兩造離婚之初，抗告人不僅未阻止相對人探視嘉鍇、嘉璐
      ，甚至鼓勵嘉鍇、嘉璐應多與抗告人相處。而相對人多係
      利用工作之餘探視嘉鍇、嘉璐，然探視過程中，或因相對
      人情緒不佳，致相對人無故穢語責罵嘉鍇、嘉璐；或相對
      人對嘉鍇、嘉璐揚言：不讓其返回母親身邊；或與嘉鍇、
      嘉璐會面時卻以手機錄下對話內容，相對人種種言行，令
      嘉鍇、嘉璐惶恐不安並逐漸排斥與相對人見面，抗告人需
      顧慮嘉鍇、嘉璐之感受與不安，但因此也遭致相對人不滿
      。
    2.嘉鍇對相對人恐懼、不安之情緒，另外與抗告人之間母子
      深厚感情之流露，分別表露於學校之聯絡簿上，期間抗告
      人雖然也曾試圖與相對人溝通，然相對人並無善意回應。
（五）原審法院依職權酌定之會面交往方案，遽然要求嘉鍇、嘉
      璐需返家與相對人洪俊榮同宿，顯然未顧慮相對人洪俊榮
      曾有家庭暴力之犯行並長女嘉璐亦有目睹，又保護令期間
      內更有違犯保護令之犯行，致遭法院准予抗告人延長保護
      令之聲請，是原審之酌定顯非周全：
    1.兩造離婚後，相對人於99年3月20日晚間約八時許，在抗
      告人當時租屋處下因細故毆打、辱罵抗告人，當時長女嘉
      璐目睹，嗣抗告人向鈞院聲請保護令，並獲鈞院陸續核發
      99年度暫家護字第27號暫時保護令及99年度家護字第303
      號通常保護令在案。
    2.再者，於上開保護令期間，相對人違反保護令，經檢察官
      偵查後聲請簡易判決處刑書，並經法院判處有罪，此有臺
      灣彰化地方法院檢察署檢察官99年度偵字第6163號簡易判
      決處刑書及臺灣彰化地方法院99年度簡字第1625號刑事簡
      易判決可證。
    3.相對人於抗告人之保護令有效期間內，無視保護令之規定
      ，而觸犯刑事法律，抗告人為免自身安危再度受到危害，
      乃向鈞院聲請延長保護令期間，由鈞院以99年度家護聲字
      第43號民事裁定准予延長前揭民事通常保護令有效期間，
      相對人提起抗告，惟鈞院合議庭審酌後，駁回抗告，但對
      於相對人與未成年子女嘉鍇、嘉璐之會面交往訂有方案。
（六）原審法院於酌定本案會面交往方式時，並未函請彰化縣政
      府進行訪視，致使原先裁定之方案，未能達到嘉鍇、嘉璐
      最佳利益之照顧：
    1.前開所述，相對人過去曾有家暴犯行，則是否適宜立即讓
      未成年子女嘉鍇、嘉璐與相對人返家同宿，應經專業之社
      工人員進行訪視後加以評估，以供鈞院參酌，對於未成年
      子女嘉鍇、嘉璐利益之維護，始較周延。
    2.兩造離婚後，相對人與未成年子女嘉鍇、嘉璐之探視情形
      ，應由專業之社工人員進行訪視後，始能瞭解何以需要採
      取漸進式之探視方案，才不致於對嘉鍇、嘉璐造成身心傷
      害或壓力。綜上所陳，抗告人絕無阻斷相對人與未成年子
      女嘉鍇、嘉璐之會面交往，然抗告人考量上開種種理由，
      希望鈞院採取漸進式之探視方案，以維護嘉鍇、嘉璐之最
      大利益等語。未成年人洪嘉鍇、洪嘉璐與祖母相處情形尚
      可，但對於要由相對人接回同宿、持續說教感到害怕與壓
      力。
    3.等到二位未成年人均就讀國中後，再一起至相對人家過夜
      應是較佳方式；希望由未成年人自己表達真正意願。聲明
      ：一、原裁定廢棄。二、相對人得與兩造所生未成年子女
      洪嘉鍇及洪嘉璐會面及交往之方式與期間如下所示：『
      壹、時間及地點：一、兩造長女洪嘉璐國小畢業前（即
      102年6月30日以前）（一）本件裁定確定日起，相對人於
      每月每週星期日下午15時至17時，在彰化縣警察局芳苑分
      局前，與未成年子女嘉鍇及嘉璐會面交往。（二）農曆春
      節期間：於民國（下同）101年農曆春節期間之除夕至大
      年初二，均得於每日上午十時起前往芳苑分局前接嘉鍇及
      嘉璐外出同遊，至同日下午八時以前，再由相對人將嘉鍇
      及嘉璐送回芳苑分局前交付予抗告人。（三）寒、暑假期
      間：除前揭（一）及（二）之期間外，於嘉鍇及嘉璐就讀
      之學校放寒假、暑假期間，除得維持前揭會面交往之方式
      外，暑假得增加十天之會面交往時間，而會面交往時間、
      方式同前揭（二）所示。（四）101年之清明節、端午節
      、中秋節，得於各該節日上午十時起前往芳苑分局前接嘉
      鍇及嘉璐外出同遊，至同日下午八時以前，再由相對人將
      嘉鍇及嘉璐送回芳苑分局前交付予抗告人。二、兩造長子
      洪嘉璐國小畢業後（即102年7月1日以後）（一）本件裁
      定確定日起，相對人於每月第一、三週星期六上午十時起
      前往芳苑分局前接嘉鍇及嘉璐外出同遊、攜回同宿，至翌
      日（即星期日）下午八時止，再由相對人將嘉鍇及嘉璐送
      回芳苑分局前交付予抗告人。（二）農曆春節期間：於民
      國奇數年（如103、1 05）農曆春節期間，得於除夕上午
      十時起至大年初二下午八時止，芳苑分局前接嘉鍇及嘉璐
      外出同遊、攜回同宿；另於民國偶數年（如102、104）
      農曆春節期間，得於大年初三上午十時起至大年初五下午
      八時止，芳苑分局前接嘉鍇及嘉璐外出同遊、攜回同宿。
      （三）寒、暑假期間：除前揭（一）及（二）之期間外，
      於嘉鍇及嘉璐就讀之學校放寒假、暑假，或兩造子女未在
      學期間（如國小畢業尚未上國中之際），除得維持前揭會
      面交往之方式外，暑假或未就學期間則得增加十天之同住
      期間，而各該增加之同住期間，得分開或連續計算。（四
      ）於101年之中秋節或民國奇數年（如103、105）之清明
      節、端午節、中秋節，得於各該節日之前一日下午八時起
      至各該節日下午八時止，芳苑分局前接嘉鍇及嘉璐外出同
      遊、攜回同宿。三、兩造於嘉鍇及嘉璐年滿十六歲後，有
      關探視會面權之行使應尊重其意願。貳、方式：（一）得
      為見面、通信、通話之行為。（二）得為致贈禮物、交換
      照片、拍照等行為。（三）兩造長子嘉鍇國小畢業前（即
      101年6月30日以前），相對人與嘉鍇及嘉璐之會面交往，
      抗告人得在場。（四）寒、暑假期間之探視，相對人應於
      一週前與抗告人商議。（五）聲請人家人得陪同會面。參
      、兩造應遵守事項：（一）不得有危害嘉鍇及嘉璐身心健
      康之行為。（二）應尊重抗告人對嘉鍇及嘉璐有關宗教信
      仰之教育。（三）兩造不得對嘉鍇及嘉璐灌輸反抗對造之
      觀念。（四）相對人於探視期間，應履行抗告人基於親權
      所為生活、學業、才藝輔導等指示之義務。（五）相對人
      於探視日逾遲20分鐘未前往探視，除經抗告人同意另變更
      會面地點、時間外，視同相對人放棄當次之會面交往機會
      ，以免影響抗告人及嘉鍇、嘉璐之生活安排。（六）如嘉
      鍇及嘉璐於會面交往中患病或遭遇事故，而抗告人無法就
      近照料時，相對人應為必要之醫療措施，即在其會面交往
      實施中，仍須善盡對嘉鍇及嘉璐保護教養之義務。（七）
      嘉鍇及嘉璐地址或聯絡方式或就讀學校如有變更，應隨時
      通知相對人。（八）抗告人如未遵守交付子女義務或違反
      前開應行注意事項，相對人得依民法第1055條第3項規定
      ，請求法院改由相對人使或負擔嘉鍇及嘉璐之權利義務。
      相對人如違反前開探視時應行注意事項或未準時交還子女
      時，抗告人得依民法第1055條第5項、非訟事件法第127條
      第1項之規定，禁止相對人繼續探視或減少探視之次數。
       』。三、抗告程序費用由相對人負擔。
三、相對人於本院準備程序中，均未到庭陳述意見，惟其具狀答
    辯略以：希望抗告人凡事對得起自己良心；抗告人口口聲聲
    說為孩子付出多少母愛，然抗告人到外面上班後，所有的事
    情都因抗告人的私慾而改變；抗告人屢屢說謊，每次提早上
    班說有公事，下班也晚個兩、三鐘頭。抗告人為何在離婚前
    多次偷相對人的錢？用途為何？抗告人常和所謂的同事出遊
    ，花費來源何在？這些事情抗告人是否曾向孩子說明過？抗
    告人偉大的母愛何在？為何千方百計使相對人與子女不睦？
    是否有能力讓孩子正常讀書，為何現在就讓孩子一起做工？
    為何要讓孩子在將來沒有錢讀書時自己想辦法賺錢讀書？相
    對人不想因孩子的問題面對抗告人百般阻撓，也不願孩子在
    父、母間做選擇，所以可以放棄探視權，但是希望抗告人做
    到以下幾點：
    1.小孩年幼尚無法分辨是非，抗告人不要利用別人來造就母
      親的形象，希望抗告人拿出真正骨氣讓孩子以後能和別人
      一樣抬頭做人，讓孩子真正有個讀書環境將來有出人頭地
      的機會。
    2.既然相對人放棄探視權，以後劃清界限，無論何事都不相
      往來，孩子姓氏也可以更改，相對人並無意見，只希望抗
      告人以後不要以「替我姓洪的養子孫」為藉口；相對人無
      功不受祿，承受不起抗告人恩惠。
    3.希望抗告人對自己父母好一點；抗告人對自己的父母未有
      尊重，孩子們也會跟著學等語。
四、原裁定略以：『按法院得依請求或依職權，為未行使或負擔
    權利義務之一方酌定其與未成年子女會面交往之方式及期間
    。但其會面交往有妨害子女之利益者，法院得依請求或依職
    權變更之，民法第1055條第5項定有明文。次按法院依民法
    第1055條之規定，為酌定、改定或變更時，得命交付子女、
    未行使或負擔權利義務之一方與未成年子女會面交往之方式
    與期間、給付扶養費、交付身分證明文件或其他財物，或命
    為相當之處分，並得訂定必要事項，非訟事件法第127條第1
    項定有明文。經查：兩造協議離婚，由相對人監護未成年子
    女洪嘉鎧、洪嘉璐等情，業據聲請人提出戶籍謄本為佐。本
    院審酌父母子女親情，源於天性，兩造所生未成年子女洪嘉
    鎧、洪嘉璐因父母離異，無法同時享受完整父、母之愛，已
    屬無奈，是兩造雖協議將對未成年子女洪嘉鎧、洪嘉璐之親
    權由相對人行使及負擔，但亦不能因此剝奪洪嘉鎧、洪嘉璐
    享有父愛，及聲請人對於子女照顧撫育之權利，為兼顧子女
    日後人格及心性之正常發展，及滿足其孺慕之情，以彌補未
    能同時享有完整父母親情之缺憾，本院自有酌定聲請人與子
    女會面交往及其他培養、增進親情處分之必要。再者，聲請
    人並應盡力協助相對人，就子女之扶養及教養之持續發展，
    而相對人亦不應濫權限制或禁止聲請人探視及與子女之會面
    交往，是為兼顧子女人格之正常發展，與聲請人之利益，滿
    足父母子女親情，以享天倫。據此，聲請人之聲請，為有理
    由，應予准許，惟酌定子女之探視時間，為非訟事件，法院
    有審酌之權利，不受當事人聲明之時間所拘束，爰酌定聲請
    人得探視子女之時地、方法如下：「一、時間：（一）本件
    裁定確定日起，於每月第一、三週週六上午九時起至翌日（
    即週日）下午八時止，得與兩造所生之子女洪嘉鎧及洪嘉璐
    會面交往，並得接出同遊、攜回同宿。（二）於民國奇數年
    （如101、103年）農曆春節期間，得於除夕上午九時起至大
    年初二下午八時止，接回子女同宿；另於民國偶數年時（如
    102、104年），得於大年初三上午九時起至大年初五下午八
    時止，接回子女同宿。（三）除前揭（一）及（二）之期間
    外，於兩造子女就讀之學校放寒假、暑假，或兩造子女未在
    學期間（如：國小畢業尚未上國中之際），除得維持前揭會
    面交往之方式外，於寒假期間得增加五天、暑假或未就學期
    間則得增加十天之同住期間，而各該增加之同住期間，得分
    開或連續計算。（四）於民國奇數年（如101、103年）之清
    明節、端午節、中秋節，得於各該節日之前一日下午八時起
    至各該節日下午八時止，接回子女同宿。（五）兩造於洪嘉
    鍇及洪嘉璐年滿十六歲後，有關探視會面權之行使應尊重其
    意願。二、方法：（一）得為見面、通信、通話之行為。（
    二）得為致贈禮物、交換照片、拍照等行為。（三）平時探
    視前應於事前二日通知相對人，無正當理由，相對人不得無
    故拒絕。探視時，相對人得陪同到場。（四）聲請人家人得
    陪同會面。（五）聲請人應於探視當日至彰化縣警察局芳苑
    分局前接送洪嘉鍇及洪嘉璐，並於探視結束接送洪嘉鍇及洪
    嘉璐返回前開處所。．．．．．。』等語。
五、經查：按夫妻離婚者，法院得依請求或依職權為未行使或負
    擔權利義務之一方酌定其與未成年子女會面交往之方式及期
    間。法院為前條裁判時，應依子女之最佳利益，審酌一切情
    狀，參考社工人員之訪視報告，尤應注意：（一）子女之年
    齡、姓名、人數及健康情形。（二）子女之意願及人格發展
    之需要。（三）父母之年齡、職業、品行、健康情形、經濟
    能力及生活狀況。（四）父母保護教養子女之意願及態度。
    （五）父母子女間或未成年子女與其他共同生活之人間之感
    情狀況，民法第1055條第5項、第1055條之1分別定有明文。
    本件兩造於88年5月28日結婚，婚後育有未成年子女洪嘉鍇
    及洪嘉璐，嗣雙方於99年1月15日偕同辦理離婚，並約定略
    以：「兩造所生之未成年子女洪嘉鍇及洪嘉璐之權利義務由
    抗告人行使負擔，相對人有永久探視權，探視時間、方法由
    兩造另為協議。」等情，有相對人於原審提出之戶籍謄本三
    份、離婚協議書影本一在卷證可考，堪予認定。本件原審考
    量未取得親權之相對人於兩造離婚後得繼續與其子女保持連
    繫，使相對人了解子女之生活狀況及看守子女之順利成長，
    且為子女之利益著想，滿足父母子女天倫，而依聲請酌定未
    任親權人之相對人與未成年人洪嘉鍇及洪嘉璐間之會面交往
    之期間與方式，自無不合。惟查，原審酌定相對人與未成年
    子女會面交往方式與期間，並未聽取已滿七歲以上之未成年
    子女洪嘉鍇、洪嘉璐之意見，則與非訟事件法第128條之明
    文規定有違；再者原審為裁定前，未通知社工人員訪視兩造
    及未成年子女洪嘉鍇及洪嘉璐，並參考社工人員之訪視報告
    ，則有違民法第1055條第5項、第1055條之1規定。經查：
（一）本件抗告人主張相對人於兩造離婚後對其實施家庭暴力侵
      害，業經抗告人向本院聲請核發民事暫時保護令、民事通
      常保護令獲得准許在案，嗣相對人於上開保護令有效期間
      內復二次對抗告人施加不法侵害，違反保護令內容，經臺
      灣彰化地方法院檢察署檢察官聲請簡易判決處刑，並由本
      院依法判處相對人洪俊榮二次違反保護令罪；再抗告人聲
      請延長民事通常保護令，亦經本院依法准許，並由相對人
      對上開延長保護令案件提出抗告，由本院合議法庭裁定抗
      告駁回確定等情，業經本件抗告人提出本院99年度暫家護
      字第27號暫時保護令、99年度家護字第303號通常保護令
      、臺灣彰化地方法院檢察署檢察官99年度偵字第6163號聲
      請簡易判決處刑書、本院99年度簡字第1625號刑事簡易判
      決、99年度家護聲字第43號、100年度家護抗字第6號民事
      裁定等件影本附卷可稽。是相對人有多次家庭暴力行為，
      且有二次違反保護令罪，相對人之情緒管理、行為控制，
      顯然有待加強。
（二）又本院依職權函請彰化縣政府委託龍眼林基金會對兩造及
      未成年子女洪嘉鍇及洪嘉璐進行訪視報告結果略以：「
      案母表示案父只負責賺錢，回家後對案母及案主們態度冷
      淡，在外甚至有賭博行為，也曾毆打案母遭案主目睹。認
      為現在探視方式案主無法適應，害怕與案父相處，案父且
      曾要求案主們在探視時錄音，種種均造成案主們極大心理
      壓力，希望法院及社工單位詢問案主們真正意願，不希望
      他人誤解是其主導、影響案主們。案父表示案母與公司
      同事有曖昧關係，雖案母否認，然甚至案主們接送亦常由
      該同事幫忙，且案母盜領其存款約十幾萬元，諸多惡行讓
      其忍無可忍。又案母以經濟因素拒絕讓案主們繼續補習，
      使案主們成績變差，且不斷灌輸父親是可有可無觀念，使
      案主們疏遠案父。案父認為自己相當關心案主們，也願意
      付出，是案母不願跟他索取，自從案主們給案母監護後，
      連禮貌與孝順等道德觀念都變差，表示會面與否並非重點
      ，案主們的態度及教養才是案父最關心的。案母身體健
      康、收入足敷支出，表示自己並未阻止案父探視，認為案
      主們自律能力好，會努力學習，休假時也會一起當志工。
      目前租房在友人家中，友人也會協助照顧案主們。案父
      身體健康，收入穩定，表示先前自己除賺錢養家外，也會
      注意案主們功課，且讓孩子去補習，但是離婚後無法教育
      案主們，案主們更是遭到案母洗腦，與孩子更難親近。
      案主洪嘉鍇表示父親較兇，會面探視時壓力很大，且案父
      不斷說案母及殘障朋友的壞話，甚至訓話一個多小時，表
      示希望暫時不要與案父會面探視，但是將來案父態度若改
      變，仍願意與案父重新相處。案主洪嘉璐對社工訪談多
      以點頭搖頭回應，對於會面探視也僅以搖頭表達不願意繼
      續會面之意。訪視評估認為：案主們受照顧狀況良好，
      其等表示對現況滿意，不希望受案父打擾；案父母間之衝
      突關係影響案主們與案父之互動及會面探視意願，而案主
      們對探視雖非積極，但並未排斥，且案父並無明顯消極事
      由得予禁止其探視權利，會面探視仍是案主們與案父之權
      利，有利於改善親子互動，惟建議會面探視頻率減少，但
      提高會面時數，如兩週一次，一次四小時，讓案主們與案
      父有較常相處時間重新面對彼此關係，建立良好互動。」
      等語，有彰化縣政府100年7月26日府社工字第1000221216
      號函文暨訪視報告在卷供參。是參考社工人員之訪視內容
      及意見，亦認現階段相對人與未成年子女二人之會面探視
      頻率宜減少、時間一次建議為四小時，相對人仍不適合攜
      未成年人子女二人回家同宿。
（三）又未成年人洪嘉鍇、洪嘉璐於本院準備程序中到庭陳述，
      未成年人洪嘉鍇陳述略以：「（問：爸爸現在是否有與你
      們會面交往？）有。」、「（問：會面都在做什麼？）爸
      爸都在講媽媽的壞話。」、「（問：都講多久？）一個小
      時多。」、「（問：如果不想講這個話題的話，有否跟跟
      爸爸說？）不敢講。」、（問：你們希望回去爸爸那裡過
      夜嗎？）【未成年人洪嘉鍇搖頭】、（問：希望什麼時候
      回去爸爸那裡過夜？）都不想。」、「（問：爸爸是否會
      打你們？）以前會。」、「（問：現在會面時爸爸是否會
      罵你們？）就很生氣對我講話。」、「（問：尚有何意見
      補充陳述？）希望不要回爸爸那裡。」、「（問：這是你
      們自己的意思嗎？）是。」；未成年人洪嘉璐則陳述略以
      ：「（問：爸爸現在多久與你們會面交往一次？）一個月
      兩次。」、「（問：會面都在做什麼？）爸爸也在講媽媽
      的壞話。」、「（問：都講多久？）一個小時多。」、「
      （問：如果不想這個話題的話，有否跟跟爸爸說？）不敢
      講。」、（問：你們希望回去爸爸那裡過夜嗎？）【未成
      年人洪嘉璐搖頭】、「（問：希望什麼時候回去爸爸那裡
      過夜？）都不想。」、「（問：爸爸是否會打你？）不會
      。」、「（問：現在會面時爸爸是否會罵你們？）【未成
      年人洪嘉璐點頭】、「（問：罵什麼？）他很大聲。他都
      說不要跟殘障的做朋友。」等語明確，有本院100年8月29
      日準備程序筆錄在卷足憑。是兩造所生未成年人洪嘉鍇、
      洪嘉璐因相對人前曾對抗告人多次使用暴力、騷擾，而造
      成未成年子女之陰影，且相對人目前依法院核發之保護令
      與未成年子女會面交往時，因個人情緒管理欠佳，動輒大
      聲說話或責罵未成年子女，而造成未成年子女二人對與相
      對人會面交往存有壓力及排斥。
（四）原審依相對人之聲請而酌定相對人與未成年子女交往期間
      均得接出同遊、攜回同宿（包含農曆年節期間、寒暑假及
      民國奇數年之三節期間）等情，詳如前四、所述，原審此
      一依職權所酌定之相對人與未成年子女間之會面交往時間
      ，係於原審時由相對人所提出之會面交往方式附表一紙，
      並當庭交付抗告人收受，雙方明白意義並各自表述意見後
      ，由原審斟酌子女最佳利益所定，抗告人於原審並未另行
      提出明確探視規劃，但亦當庭庭呈未成年人洪嘉鍇及洪嘉
      璐之書面表達其等全然不願意與相對人會面交往之想法；
      然原審未及考量兩造之間長期衝突誤會，抗告人遭受相對
      人施加家庭暴力，未成年子女更因雙方關係持續不良而累
      積精神壓力，惡化、排斥與相對人同宿共住之之相處模式
      。是上開原審對於相對人得與未成年子女為會面交往之方
      式及期間之裁定，依目前現狀將造成未成年人之生活難以
      安穩適應與情感矛盾反彈等不利益，是抗告人請求本院廢
      棄原審裁定所定之相對人與未成年子女間會面交往之期間
      ，尚非無據。
（五）又按抗告法院認抗告為有理由時，應廢棄或變更原裁定，
      民事訴訟法第492條第1項規定自明。原審未依非訟事件法
      第128條規定聽取已滿七歲以上之未成年子女洪嘉鍇、洪
      嘉璐之意見，且未依民法第1055條第5項、第1055條之1規
      定於裁定前通知社工人員訪視兩造及未成年子女洪嘉鍇及
      洪嘉璐並參考社工人員之訪視報告，原審裁定即有可議。
      而本件抗告人主張相對人身為執法人員猶仍施加暴力手段
      ，甚至因有二次違反保護令罪行而遭法院簡易判決處刑，
      且原審裁定會面訪視之方式包括親子同宿，致使未成年人
      洪嘉鍇及洪嘉璐一時之間難以適應產生嚴重抗拒、難以漸
      進調整正確心態等情，既認可採；從而，原審上開就相對
      人與未成年子女間會面交往時間、方式之裁定，未及考量
      未成年子女之意願及雙方現況，即非妥適，原審裁既有如
      上所述之可議，抗告意旨指摘其不當，聲明廢棄原裁定，
      為有理由，自應由本院廢棄原裁定。而本院參諸兩造目前
      情況，相對人二次違反保護令之內容，而抗告人表示以現
      狀觀察暫時不宜由相對人帶同未成年人同宿，而相對人之
      工作為員警，其休假期間不固定，且依其於原審所述，每
      6、7個月才能有一次在星期六、日，是相對人休假日期間
      兩位未成年人大多就學中，而另考量目前雙方工作情形、
      相對人接送未成年人之地點與其住家不遠，而目前相對人
      依前揭保護令所為之探視，大多係由相對人之母親前往接
      送未成年子女，相對人再抽空回家與未成年子女相見等現
      況，及未成年子女之年齡、性別及意願陳述等一切情狀，
      並參酌前開訪視報告之評估建議，本院認為相對人於未成
      年子女洪嘉璐就讀國小畢業日（即102年6月30日）前，增
      加親子會面交往之次數但是暫先不同宿，嗣於二位未成年
      子女洪嘉鍇、洪嘉珞均自國小畢業日後，再漸進為同宿及
      增加會面交往次數、日數【時間、方式均詳如附表所示】
      ，此會面交往方式應尚不致於影響未成年人正常之生活作
      息與學習發展，且利於相對人與未成年子女相聚（在晚間
      用餐期間），另相對人在尚未能與未成年子女同宿之期間
      足使未成年人及兩造均得冷靜思考溝通以調整正向親子父
      母關係，並無不利於未成年人身心之健全發展及影響雙方
      為未成年子女付出關懷之心力，原裁定廢棄後，相對人與
      兩造所生未成年子女洪嘉鍇、洪嘉璐之會面、交往方式與
      期間如本裁定附表所示。
（六）末按本件探視時間之明確劃分，乃是為求明確，不得不的
      作法，兩造尤應注意孩子的生活作息時間，孩子不應該像
      物品一樣被丟來丟去，孩子日後在週末假期應該進行的體
      育、休閒、進修等活動，父母應該予以尊重，不可剝奪，
      若將來探視子女的運作模式發生困難，兩造自應本於子女
      利益之前提，互相協商改進。本件於兩造間就相對人與未
      成年子女之會面訪視期間發生爭議之過程中，雙方本應秉
      持上開維護子女最佳利益之精神，以理性之態度解決彼此
      之紛爭，然兩造卻無法互為理性溝通，導致事事均需倚賴
      法院解決，以司法解決雙方紛爭需經過一定程序並耗費相
      當程序而言，此顯與子女最佳利益有違。本院期待兩造未
      來能以子女之利益為第一優先考量，並摒棄彼此之成見，
      以良性溝通之方式解決未來之衝突，共同創造子女成長之
      最佳環境，附此指明。
（七）另按相對人目前仍依本院100年度家護抗字第6號裁定所定
      之通常保護令命令與兩造所生未成年子女洪嘉鍇、洪嘉璐
      會面及交往，惟依家庭暴力防治法第15條第3項之規定「
      通常保護令所定之命令，於期間屆滿前經法院另為裁判確
      定者，該命令失其效力。」，是本院100年度家護抗字第6
      號裁定有關相對人與未成年子女洪嘉鍇、洪嘉璐之會面及
      交往部分之保護令命令，自本裁定確定後，自應失其效力
      ，相對人應依本裁定所定之方式與期間與未成年子女洪嘉
      鍇、洪嘉璐會面及交往，併予敘明。
六、據上論結，本件抗告為有理由，依非訟事件法第46條、第21
    條第2項、第24條第1項，民事訴訟法第492條前段、第78條
    ，裁定如主文。
中    華    民    國  100    年    12    月    30    日
                  家事法庭      審判長法  官  簡燕子
                                      法  官  施坤樹
                                      法  官  王美惠
上為正本係照原本作成。
如不服本裁定，僅得於收受本裁定正本送達後10日內，委任律師
為代理人以適用法規顯有錯誤為理由，向本院提出再抗告狀（須
附繕本一份及繳納再抗告裁判費新台幣1000元），經本院許可後
始可再抗告。
中    華    民    國  100    年    12    月    30    日
                                      書記官  林憲男
附表：相對人（即洪俊榮）與兩造所生未成年子女洪嘉鍇及洪嘉
      璐會面交往方案：
壹、時間及地點：
一、兩造長女洪嘉璐國小畢業前【即民國（下同）102年6月30日
    以前】：
（一）自本件裁定確定日起，相對人於每週星期日下午六時前往
      芳苑分局前接洪嘉鍇及洪嘉璐外出同遊，至同日下午八時
      以前，再由相對人將洪嘉鍇及洪嘉璐送回芳苑分局前交付
      予抗告人。
（二）農曆春節期間：
      於101年、102年農曆春節期間之除夕至大年初二，均得於
      每日上午十時起前往芳苑分局前接洪嘉鍇及洪嘉璐外出同
      遊，至同日下午八時以前，再由相對人將洪嘉鍇及洪嘉璐
      送回芳苑分局前交付予抗告人。
（三）寒、暑假期間：
      除前揭（一）及（二）之期間外，於洪嘉鍇及洪嘉璐就讀
      之學校放寒假、暑假期間，除得維持前揭會面交往之方式
      外，寒假得增加五日之會面交往時間、暑假得增加十日之
      會面交往時間，而會面交往時間、方式同前揭（二）所示
      。而寒假、暑假期間增加探視之日，由兩造自行約定。若
      無法約定，則以各假期之開始日起算連續五日或十日。寒
      、暑假期間增加之探視日，不包括前述一、（一）之平日
      期間之探視日。
（四）101年、102年之清明節、端午節、中秋節，得於各該節日
      上午十時起前往芳苑分局前接嘉鍇及嘉璐外出同遊，至同
      日下午八時以前，再由相對人將洪嘉鍇及洪嘉璐送回芳苑
      分局前交付予抗告人。
二、兩造長女洪嘉璐國小畢業後（即102年7月1日以後）：
（一）於102年7月1日起，相對人於每月第一、三週星期六上午
      十時起前往芳苑分局前接洪嘉鍇及洪嘉璐外出同遊、攜回
      同宿，至翌日（即星期日）下午八時止，再由相對人將洪
      嘉鍇及洪嘉璐送回芳苑分局前交付予抗告人。
（二）農曆春節期間：
      於民國奇數年（如103、105年）農曆春節期間，得於除夕
      上午十時起至大年初二下午八時止，至芳苑分局前接洪嘉
      鍇及洪嘉璐外出同遊、攜回同宿；於民國偶數年（如104
      、106年）農曆春節期間，得於大年初三上午十時起至大
      年初五下午八時止，至芳苑分局前接洪嘉鍇及洪嘉璐外出
      同遊、攜回同宿。
（三）寒、暑假期間：
      除前揭（一）及（二）之期間外，於洪嘉鍇及洪嘉璐就讀
      之學校放寒假、暑假，或兩造子女未在學期間（如國小畢
      業尚未上國中之際），除得維持前揭會面交往之方式外，
      寒假得增加五日之會面、交往、同住時間；暑假得增加十
      日之會面、交往、同住期間，而各該增加之日期，得分開
      或連續計算。寒假、暑假期間所增加之探視日，由兩造自
      行約定。若無法約定，則以各假期之開始日起算連續五日
      或十日。寒、暑假期間增加之探視日，不包括前述二、（
      一）之平日期間之探視日。
（四）於103年之中秋節或民國奇數年（如103、105年）之清明
      節、端午節、中秋節，得於各該節日之前一日下午八時起
      至各該節日下午八時止，至芳苑分局前接洪嘉鍇及洪嘉璐
      外出同遊、攜回同宿。
三、兩造於洪嘉鍇及洪嘉璐年滿十六歲後，有關探視會面權之行
    使應尊重其意願。
貳、方式：
（一）得為見面、通信、通話之行為。
（二）得為致贈禮物、交換照片、拍照等行為。
（三）兩造長子洪嘉鍇國小畢業前（即101年6月30日以前），相
      對人與洪嘉鍇及洪嘉璐之會面交往，抗告人得在場。
（四）寒、暑假期間之探視，相對人應於一週前與抗告人商議。
（五）相對人家人得陪同會面。
參、兩造應遵守事項：
（一）不得有危害洪嘉鍇及洪嘉璐身心健康之行為。
（二）應尊重抗告人對洪嘉鍇及洪嘉璐有關宗教信仰之教育。
（三）兩造不得對洪嘉鍇及洪嘉璐灌輸反抗對造之觀念。
（四）相對人於探視期間，應履行抗告人基於親權所為生活、學
      業、才藝輔導等指示之義務。
（五）相對人於探視日逾遲20分鐘未前往探視，除經抗告人同意
      另變更會面地點、時間外，視同相對人放棄當次之會面交
      往機會，以免影響抗告人及洪嘉鍇、洪嘉璐之生活安排。
（六）如洪嘉鍇及洪嘉璐於會面交往中患病或遭遇事故，而抗告
      人無法就近照料時，相對人應為必要之醫療措施，即在其
      會面交往實施中，仍須善盡對洪嘉鍇及洪嘉璐保護教養之
      義務。
（七）洪嘉鍇及洪嘉璐地址或聯絡方式或就讀學校如有變更，抗
      告人應隨時通知相對人。
（八）抗告人如未遵守交付子女義務或違反前開應行注意事項，
      相對人得依民法第1055條第3項規定，請求法院改由相對
      人使或負擔洪嘉鍇及洪嘉璐之權利義務。相對人如違反前
      開探視時應行注意事項或未準時交還子女時，抗告人得依
      民法第1055條第5項、非訟事件法第127條第1項之規定，
      禁止相對人繼續探視或減少探視之次數。